臺灣高等法院民事裁定　　　　　　　　100 年度抗字第974 號
抗　告　人　楊慶隆
代　理　人　蕭萬龍律師
　　　　　　林哲倫律師
抗告人因與相對人翁嘉宏間聲請假處分事件，對於中華民國100
年5月26日臺灣桃園地方法院100年度裁全字第66號所為裁定提起
抗告，本院裁定如下：
    主  文
原裁定關於命假處分逾附圖所示編號1403-7(1)、面積二０．八七
平方公尺土地部分廢棄。
上開廢棄部分，相對人在原法院之聲請駁回。
其餘抗告駁回。
抗告訴訟費用由抗告人負擔。
    理  由
一、相對人翁嘉宏於原法院之聲請意旨略以：桃園縣桃園市○○
    段1403-7地號、面積125 平方公尺、權利範圍全部之土地（
    下稱1403-7地號土地），為抗告人所有，相對人為訴外人樽
    普建設股份有限公司（下稱樽普公司）之董事，樽普公司前
    於同段1405地號土地興建集合住宅（下稱系爭大樓），業已
    建築完成並交住戶使用。因系爭大樓地下室停車場出入口須
    利用同段1404地號國有土地及抗告人所有之1403-7地號部分
    土地，與慈文路相接，作為對外聯絡道路，相對人遂以每坪
    32萬元之價格向抗告人購買該1403-7地號中面積約6 至6.2
    坪以實測為準之土地（下稱系爭土地），供系爭大樓住戶及
    其他非大樓住戶通行使用，雙方並簽訂土地買賣協議書（下
    稱系爭買賣協議）。嗣經測量，系爭土地面積為20.88 平方
    公尺，總價新臺幣（下同）202 萬1,184 元。詎抗告人於簽
    約後，竟否認系爭買賣協議且拒不履行，更以圍籬圍繞系爭
    土地，致影響大樓住戶出入車道之權益，並有公共安全之虞
    慮。相對人已起訴請求抗告人移轉系爭土地，因訴訟審理需
    時，且抗告人已有前揭圈圍土地之舉，若相對人於訴訟期間
    處分系爭土地，更將導致相對人以訴請求之標的現狀變更，
    日後恐有不能強制執行或甚難執行之虞，爰依民事訴訟法第
    532 條規定聲請供擔保後准予假處分等語。
二、原法院命相對人供擔保後准許假處分，抗告人聲明不服提起
    抗告，其抗告意旨略以：系爭大樓之車道出入口已有新埔段
    1404地號土地之既成巷道與慈文路連接，作為對外聯絡道路
    ，足供系爭大樓住戶出入。抗告人於99年間發現系爭土地遭
    樽普公司擅自舖設柏油後，於同年8 月5 日訴請樽普公司及
    相對人等除去柏油，將土地回復原狀，業經原法院於100 年
    4 月29日以99年度訴字第1287號判決抗告人勝訴。相對人於
    該訴訟中曾主張雙方有系爭買賣協議，惟上開判決已認定該
    協議僅為預約，非買賣契約，且該訴訟繫屬迄今已逾10個月
    ，系爭土地仍登記在抗告人名下，為抗告人單獨所有，抗告
    人名下亦有其他不動產，自無處分系爭土地之必要，而抗告
    人於系爭土地與同段1404地號土地交界處搭建鐵皮圍籬，係
    為維護自身權益，避免土地遭誤認為既成巷道。縱使相對人
    對抗告人有本案請求存在，抗告人之行為亦不影響日後之強
    制執行，相對人指稱抗告人若於訴訟期間處分系爭土地云云
    ，僅係預想，實則系爭土地並無現狀變更或將有變更之情，
    並不該當有日後不能強制執行或甚難執行之虞之假處分原因
    ，相對人亦未釋明本件有何假處分之原因，更無從僅以供擔
    保即得補足釋明之欠缺，原裁定遽准相對人假處分之聲請，
    顯已違法。又相對人本案請求係以系爭土地靠近同段1404地
    號起算1.2 公尺之特定部分為標的，然原裁定卻禁止抗告人
    對同段1403-7地號土地、權利範圍12500 分之2088不得讓與
    、設定抵押、出租及其他一切處分行為，其禁止處分之標的
    與相對人起訴請求者亦不相同。況且同段1403-7地號土地為
    抗告人單獨所有，土地面臨慈文路，價值逾1,000 萬元，原
    裁定僅命相對人提供擔保金202 萬1,184 元，即令抗告人整
    筆土地無法利用，所命擔保金額亦屬過低。爰提起抗告，請
    廢棄原裁定等語。
三、按債權人就金錢以外之請求，因請求標的之現狀變更，有日
    後不能強制執行，或甚難強制執行之虞，欲保全強制執行者
    ，得聲請假處分，民事訴訟法第532 條定有明文。假處分係
    保全強制執行方法之一種，原為在本案請求尚未經判決確定
    以前，預防將來債權人勝訴後，因請求標的之現狀變更，有
    日後不能強制執行或甚難執行之虞者而設，至於債權人聲請
    假處分所主張之權利，債務人對之有所爭執者，應於現在或
    將來有訴訟繫屬時，請求法院為本案之判決，以資解決，尚
    非聲請假處分時，先應解決之問題（最高法院69年台抗字第
    72號判例參照）。申言之，假處分之目的係為保全強制執行
    ，苟合於前開條件，並經債權人主張及釋明有假處分之原因
    存在，法院即得為假處分之裁定，債權人亦得提供擔保以代
    此項釋明之不足，聲請准為附條件之假處分裁定，至債權人
    起訴主張之實體上理由是否正當，則非屬保全程序之假處分
    裁定所能審究。
四、經查，抗告人對於相對人主張兩造簽訂系爭買賣協議，約定
    相對人以每坪32萬元價格向抗告人購買系爭土地之事實，並
    無爭執，但以系爭買賣協議為預約性質，業經原法院於100
    年4 月29日以99年度訴字第1287號判決認定在案云云。然本
    件係保全程序，並非本案訴訟程序，相對人之聲請如符合假
    處分之要件，即應准許，至於抗告人所主張之實體上理由是
    否正當，並非保全程序之假處分裁定所能審究，何況抗告人
    所指之原法院99年度訴字第1287號事件，係訴外人樽普公司
    與抗告人間之訴訟，目前上訴本院以100 年度上易字第609
    號事件審理中，尚未確定，業經本院調卷核閱明確（見本院
    卷第26至28頁），足見兩造所簽買賣協議書是否預約抑或本
    約，並未經法院確定判決認定之。而系爭土地於上開訴訟期
    間均登記為抗告人單獨所有，抗告人圈圍系爭土地僅在避免
    淪為既成巷道，及抗告人名下另有其他土地等事實，並不足
    以否定相對人有賴假處分以保全其依系爭買賣協議對抗告人
    所得主張之本案請求。抗告人既主張兩造間無任何買賣關係
    存在，相對人則堅稱其依系爭買賣協議對抗告人必得請求移
    轉系爭土地，顯見雙方對於系爭土地之買賣及移轉顯存有爭
    議，且如上所述，抗告人已圈圍系爭土地，難認無處分系爭
    土地之虞，則於兩造間本案訴訟裁判確定前，倘系爭土地未
    經相對人聲請假處分，當屬難以避免抗告人自由處分以致相
    對人之本案請求有陷於日後不能強制執行或甚難執行之虞，
    應認相對人就請求標的現狀變更，有日後不能強制執行或甚
    難執行之虞之假處分原因，已有所釋明，且其釋明不足部分
    ，亦據相對人陳明願供擔保予以補足，相對人依民事訴訟法
    第532 條規定聲請假處分，原裁定予以准許，即無不合。
五、次按假處分所必要之方法，由法院以裁定酌定之，並得禁止
    債務人為一定行為，民事訴訟法第535 條定有明文。原裁定
    固以禁止抗告人就1403-7地號土地權利範圍12500 分之2088
    為讓與、設定抵押、出租及其他一切處分之行為，作為保全
    相對人本案請求之假處分必要方法，然查相對人所欲保全之
    本案係請求抗告人移轉系爭協議所約定之特定範圍土地，該
    範圍並經兩造於本案訴訟中聲請法院囑託測量，特定如附圖
    所示編號1403-7(1)部分，面積20.87 平方公尺，有相對人提
    出之複丈成果圖在卷可稽（見本院卷第44頁），是原裁定僅
    以禁止抗告人處分附圖所示編號1403-7(1)部分面積20.87 平
    方公尺之土地，即足保全相對人之本案請求。原裁定竟裁命
    禁止抗告人處分1403-7地號土地之應有部分，然查應有部分
    及於不動產每個質點，原裁定此項假處分即有就非屬相對人
    本案請求部分亦禁止抗告人處分之虞，已逾必要方法之範圍
    ，抗告人據以指摘原裁定此部分為不當，尚非無據，
六、至於抗告人雖指摘原裁定所定假處分擔保金過低云云，固以
    1403-7地號土地為抗告人單獨所有，價值逾千萬元，原裁定
    僅命供擔保金202 萬1,184 元，即令抗告人整筆土地無法利
    用云云，為其論據，惟按法院定擔保金額而為准許假處分之
    裁定者，該項擔保係備供債務人因假處分所受損害之賠償（
    最高法院96年臺抗字第266 號裁定參照），本件應准假處分
    之範圍僅為附圖所示編號1403-7(1)之土地，已如上述，則抗
    告人已無整筆土地均受限制處分之情形，且附圖所示1403-7
    (1)部分土地非不得以分割方式使成獨立所有權客體，並與他
    部分土地分離，尚無違反土地最小面積之限制，有桃園縣政
    府100 年10月28日府地測字第1000437500號函附卷可稽（見
    本院卷第47頁），是抗告人因受變更後假處分限制所可能遭
    受之損害，應不逾附圖所示1403-7(1)部分土地之價金，則原
    裁定以兩造買賣該部分土地所約定之價金202 萬1,184 元為
    假處分之擔保，難認有何過低情事，抗告人此部分抗告為無
    理由。
七、綜上所述，抗告人指摘原裁定不當，求予廢棄原裁定所定逾
    附圖所示編號1403-7(1)土地之假處分部分，尚屬有據，應由
    本院將原裁定此部分廢棄，改判如主文第二項所示。至於原
    裁定其餘部分，經核並無違誤，該部分抗告人之抗告為無理
    由，應予駁回。
八、據上論結，本件抗告為一部有理由，一部無理由，爰依民事
    訴訟法第492 條第1 項前段、第495 條之1 第1 項、第449
    條第1 項、第95條、第79條，裁定如主文。
中    華    民    國   100    年    11    月    4     日
                    民事第十九庭
                        審判長法  官  魏麗娟
                              法  官  吳麗惠
                              法  官  黃明發
正本係照原本作成。
本裁定除以適用法規顯有錯誤為理由外，不得再抗告。如提起再
抗告，應於收受後10日內委任律師為代理人向本院提出再抗告狀
。並繳納再抗告費新台幣１千元。
中    華    民    國   100    年    11    月    4     日
                              書記官  顧哲瑜